【裁判字號】    92,小上,93
【裁判日期】    920926
【裁判案由】    損害賠償
【裁判全文】
臺灣高雄地方法院民事裁定  九十二年度小上字第九三號
    上  訴  人  乙○○○
    被上訴人    甲○○
右當事人間請求損害賠償事件，上訴人對於民國九十二年五月二日本院岡山簡易庭九
十一年度岡小字第三七四號第一審民事小額判決提起上訴，本院裁定如左：
    主      文
上訴駁回。
第二審訴訟費用新臺幣柒佰肆拾元由上訴人負擔。
    理      由
一、按對於小額程序之第一審判決之上訴，非以其違背法令為理由，不得為之；所謂
    判決違背法令，乃指判決不適用法規或適用不當；另有民事訴訟法第四百六十九
    條所列第一款至第五款事由時，其判決當然為違背法令，民事訴訟法第四百三十
    六條之二十四第二項、第四百三十六條之三十二第二項準用第四百六十八條及第
    四百六十九條第一款至第五款（同條第六款則不在準用之列）分別定有明文。又
    當事人提起上訴，如依民事訴訟法第四百六十八條規定，而以判決有不適用法規
    或適用不當為上訴理由者，其上訴狀或理由狀應有具體之指摘，並揭示該法規之
    條項或內容，若係成文法以外之法則（習慣或法理），則應揭示該法則之旨趣，
    倘為司法院解釋或最高法院之判例，則應揭示該判解之字號或其內容；如依民事
    訴訟法第四百六十九條所列第一款至第五款事由提起上訴者，其上訴狀或理由狀
    應揭示合於該條款之事實，是上訴狀或理由狀如未依此項方法表明者，或其所表
    明者，顯與上開法條規定不相合者，即難認為已對原判決之違背法令有具體之揭
    示，其上訴自難認為合法（最高法院著有七十一年臺上字第三一四號判例要旨足
    資參照）。又當事人於第二審程序不得提出新攻擊或防禦方法，亦為同法第四百
    三十六條之二十八條前段所明定，故上訴人倘於上訴後提出新攻擊或防禦方法，
    本院自依法不得予以審酌，合先敘明。
二、上訴理由意旨略以：原審於鑑定聲請異議尚未確定前即行判決，顯然違背常理，
    依民事訴訟法第四百三十六條之二十五第二款規定，依訴訟資料可認為原判決有
    違背法令之具體事實；又於言詞辯論期日所提示之詢問筆錄，顯非其於九十一年
    三月十七日在高雄縣鳥松鄉之大華派出所製作之詢問筆錄，是否有偽造變造文書
    請查明，且此筆錄之重要證據漏未審酌；而被上訴人曾在大華派出所警詢中表示
    要對其損害負全部賠償責任；另原判決理由記載「參照上述，被告既無過失，原
    告之請求自屬無理由」，顯然違背經驗法則，依民事訴訟法第四百六十九條第六
    款判決理由矛盾，爰依法提起上訴廢棄原判決云云。
三、經查：
  (一)本件道路交通事故業經上訴人起訴後，由原審依職權送請臺灣省高屏澎區車輛行
    車事故鑑定委員會鑑定肇事因素，鑑定結果認為上訴人駕駛自用小客車起駛未注
    意行進中車輛為肇事原因，被上訴人駕駛自用小客車無肇事因素，有該會九十二
    年三月二十五日高屏澎鑑字第九二○五六七號函檢附九十二年三月二十一日高屏
    澎鑑字第九二○五六七號鑑定意見書乙份在卷可稽，上訴人固於原審審理中對於
    鑑定結果具狀（九十二年四月七日）異議，惟鑑定機關之鑑定意見，雖有參考之
    價值，卻非最終事實之認定，法院仍得依調查證據所得及斟酌全辯論意旨，敘明
    理由而為事實認定，不受鑑定機關鑑定意見之拘束，而原審依調查證據所得及斟
    酌全辯論意旨，詳為敘明被上訴人於本件道路交通事故發生並無過失，且本院依
    職權調查本件道路交通事故迄無受理覆議鑑定乙節，有臺灣省車輛行車事故覆議
    鑑定委員會九十二年八月十九日府覆議字第九二—一五○四號函乙紙在卷可據，
    是上訴人徒稱：原審於鑑定聲請異議尚未確定前即為判決，既未具體指明原判決
    違背何條項之法令或其條文內容，亦未具體指出原判決違背何項法則（習慣或法
    理），空言指摘原判決違背常理而有違背法令，顯與法未合。
  (二)原審依上訴人之聲請委由證人即處理事故員警宋承諺提出本件道路交通事故之上
    訴人與被上訴人警詢調查筆錄（九十一年六月十日）各乙件、事故現場照片三幀
    、道路交通事故調查報告表暨事故現場圖乙紙等附卷足憑，而上訴人於原審審理
    中對於此部分證據資料，亦未提出尚有九十一年三月十七日（即事故發生日）由
    高雄縣警察局仁武分局大華派出所製作之警詢筆錄；況且，證人宋承諺於九十二
    年一月十七日於原審審理中到場結證時，上訴人亦未就此部分提出意見（見是日
    言詞辯論筆錄）。是以，原判決洵難就上訴人於提起上訴後所提出此部分之新攻
    擊或防禦之方法加以審酌；且上訴人所提出此部分新攻擊或防禦方法，乃係證實
    被上訴人曾於大華派出所表示願負全部賠償責任云云，然於原審審理中即為被上
    訴人當場否認在卷（見原審九十二年四月十八日言詞辯論筆錄），故上訴人對於
    曾於其所指摘之時地曾製作警詢調查筆錄，迄至原審言詞辯論終結前均未提出相
    當證據以實其說，妄言臆測原審卷附之警詢調查筆錄有偽造變造文書之情，自屬
    於法不合。
  (三)上訴人復徒憑己意泛言指摘：原判決理由記載「參照上述，被告既無過失，原告
    之請求自屬無理由」，顯然違背經驗法則，屬民事訴訟法第四百六十九條第六款
    之判決理由矛盾云云，然姑就上訴人指摘原判決此部分理由究係違背何項經驗法
    則而敘明該經驗法則之旨趣，應屬不合法等情暫恝置勿論，則揆諸首揭條文及說
    明，小額訴訟程序中並未準用民事訴訟法第四百六十九條第六款之規定，上訴人
    援引錯誤條文據為其上訴之理由，殊無足取。
四、上訴人未具體指摘本件原判決有何不適用法規或適用不當，亦未具體指出原判決
    是否有民事訴訟法第四百六十九條第一款至第五款所列當然違背法令等情，詳如
    前述，空憑己意曲解法令，揆之首揭條文及說明，上訴人之上訴顯不合法，自應
    予駁回。
五、末按小額訴訟之上訴程序，法院為訴訟費用之裁判時，應確定其費用額，民事訴
    訟法第四百三十六條之十九第一項、第四百三十六條之三十二第一項規定甚明。
    是本件上訴裁判費為新臺幣（下同）四百九十五元，九十二年八月三十一日前送
    達郵費共計為二百四十八元，合計為七百四十三元，應由上訴人負擔。
據上論結，本件上訴為不合法，依民事訴訟法第四百三十六條之三十二第一項、第二
項、第四百三十六條之十九第一項、第四百四十四條第一項前段、第九十五條、第七
十八條，裁定如主文。
中      華      民      國    九十二    年      九      月    二十六    日
                              臺灣高雄地方法院民事第二庭
~B審判長法官    楊富強
~B法      官    李昭彥
~B法      官    劉定安
右為正本係照原本作成。
如對本裁定抗告須於裁定送達後十日內向本院提出抗告狀。
中      華      民      國    九十二    年      九      月    二十六    日
~B法院書記官  王壹理


司法院資訊處製作；財團法人民間司法改革基金會備份。
